【裁判字號】    99,交聲更,61
【裁判日期】    990531
【裁判案由】    違反道路交通管理處罰條例
【裁判全文】
臺灣桃園地方法院刑事交通事件裁定    99年度交聲更字第61號
原處分機關  交通部公路總局新竹區監理所桃園監理站
異  議  人
即受處分人  甲○○
上列異議人即受處分人因違反道路交通管理處罰條例案件，對於
交通部公路總局新竹區監理所桃園監理站於民國98年7 月23日以
桃監裁罰字第裁52-DB0000000號違反道路交通管理事件裁決書所
為之處分（原舉發通知單案號：桃園縣政府警察局八德分局桃警
局交字第DB0000000 號）聲明異議，經本院於98年12月7 日以98
年度交聲字第1979號裁定原處分撤銷，異議人不罰後，原處分機
關不服向臺灣高等法院提起抗告，由臺灣高等法院於99年3 月2
日以99年度交抗字第612 號裁定將原裁定撤銷並發回本院，本院
更為裁定如下：
    主  文
異議駁回。
    理  由
一、聲明異議意旨略以：異議人即受處分人（下稱異議人）甲○
    ○於民國98年4 月24日下午4 時40分許，駕駛車牌號碼1977
    -VR 號自用小客車，行經桃園縣八德市○○路與福國街口時
    ，為桃園縣政府警察局八德分局警員以「駕車行經有燈光號
    誌管制之交岔路口闖紅燈」之違規情形，製單舉發。惟前揭
    時間伊駕車行經上開路口時，當時路口號誌變為黃燈，然車
    輛已極為接近路口，若於此時猛然煞車，勢必造成後車之追
    撞，故伊仍通過該路口，且闖黃燈並不構成交通違規，又該
    路口之黃燈僅3 秒鐘，並非如同許多路口之黃燈為6 秒以上
    ，對駕車行經該路口之人民而言極不合理，再依照該舉發照
    片所示，畫面中高舉右手指揮之交通人員係位於伊車輛之後
    方，伊並未看到該名交通人員指揮交通之手勢云云，為此爰
    依法聲明異議，請求撤銷原處分等語。
二、原處分意旨略以：異議人駕駛其所有之前揭自用小客車，於
    上開時間，行經桃園縣八德市○○路與福國街口時，為桃園
    縣政府警察局八德分局員警舉發「駕車行經有燈光號誌管制
    之交岔路口闖紅燈」，並填製桃警局交字第DB0000000 號舉
    發違反道路交通管理事件通知單（下稱舉發通知單）。嗣經
    異議人到案陳述不服舉發，原處分機關認無理由，即於98年
    7 月23日以桃監裁罰字第裁52-DB0000000號違反道路交通管
    理事件裁決書（下稱裁決書），依道路交通管理處罰條例第
    53條第1 項、第63條第1 項第3 款（裁決書漏引第3 款）、
    及對照裁罰基準表（期限內到案：98年5 月24日前即到案陳
    述）之規定，裁處異議人罰鍰新臺幣（下同）2,700 元，並
    記違規點數3 點等語。
三、按汽車駕駛人，行經有燈光號誌管制之交岔路口闖紅燈者，
    處新臺幣（下同）1,800 元以上5,400 元以下罰鍰，並記違
    規點數3 點，道路交通管理處罰條例第53條第1 項、第63條
    第1 項第3 款分別定有明文。次按駕駛人駕駛汽車，應遵守
    道路交通標誌、標線、號誌之指示；汽車行駛至交岔路口，
    其行進、轉彎，應依下列規定：一、應遵守燈光號誌或交通
    指揮人員之指揮，遇有交通指揮人員指揮與燈光號誌並用時
    ，以交通指揮人員之指揮為準。..... 道路交通安全規則第
    90條前段、第102 條亦規定甚明。
四、經查：
  (一)本件異議人於上揭時間，因駕駛車牌號碼為1977-VR 號自用
    小客車，行經桃園縣八德市○○路與福國街口時，為員警以
    闖紅燈違規為由製單舉發之事實，有桃園縣政府警察局八德
    分局桃警局交字第DB0000000 號舉發通知單及交通部公路總
    局新竹區監理所桃園監理站98年7 月23日桃監裁罰字第裁52
    -DB0000000號裁決書各乙紙存卷可稽，復經桃園縣政府警察
    局八德分局查證無誤，有該局98年6 月8 日德警分交字第
    0983020689號函存卷可據。
  (二)上開異議人之違規事實，業據證人即桃園縣政府警察局八德
    分局舉發警員乙○○於本院訊問時具結證稱：98年4 月24日
    下午4 時30分至6 時30分，伊在桃園縣八德市○○路與福國
    街口執行交通指揮勤務。當日下午4 時40分許，八德市○○
    路段往福國街方向之紅燈已亮起，伊高舉手持之指揮棒示意
    來車全部停止，但異議人無視伊示意停車之手勢，亦不顧現
    場號誌已轉為紅燈，仍駕車自建國路駛進福國街口，伊遂記
    下車號，返所後調取現場監視錄影帶並開單舉發異議人闖紅
    燈。現場號誌並未故障，且看到伊停止手勢時，來車就應減
    速慢行，當時伊手勢舉起時，異議人仍有時間反應，而不會
    超越停止線。且現場車流量大，異議人所駕之上開自小客車
    之前後均有行進中之車輛，故而無法快速行駛。且伊係於異
    議人所駕駛之前述自小客車經過後，始變換指揮手勢，又依
    常情，黃燈轉變紅燈時，會有2 、3 秒差距，況係現場號誌
    轉換為紅燈時，伊始舉手示意來車停止，是以異議人所駕駛
    之前述自小客車係闖紅燈而非搶黃燈，且完全不服指揮直接
    闖越路口才會開單告發等語明確（參本院交聲更卷第12頁至
    第14頁）。此外，並有證人當庭繪製之現場圖及現場監視錄
    影帶翻拍照片在卷可稽（參本院交聲更卷第15頁、本院更審
    前卷第12頁）。查證人乙○○與異議人並無宿怨嫌隙，其對
    當日所見違規情形既於具結後堅證如上，堪認其確係依自己
    親自見聞所得而為上開供述。復以經本院勘驗桃園縣政府警
    察局八德分局99年4 月28日函送之現場監視光碟，其內容為
    ：一、畫面有影像並無聲音。二、畫面內容為桃園縣八德市
    ○○街與建國路交叉路口，畫面中有乙名執勤警員右手持指
    揮棒，左手有持物品（經證人表示該名執勤之警員即為證人
    乙○○本人，且其左手所持物品為執勤使用之哨子）。三、
    畫面時間16時40分23秒至24秒間，執勤之員警有吹哨子的動
    作，至32秒亦有吹哨子的動作，且32秒至33秒間，執勤員警
    舉起右手指揮棒示意建國路往福國街方向之車輛全部停止。
    四、在執勤員警舉起右手指揮棒示意車輛停止同時，畫面右
    上角之號誌因角度關係依稀可見紅燈亮起之畫面。五、畫面
    時間16時40分35秒左右亦即執勤員警舉起右手指揮棒示意車
    輛停止之際，異議人所駕駛紅色自小客車通過該路口等情，
    亦有本院99年5 月12日勘驗筆錄乙份存卷可佐（參本院交聲
    更卷第13頁正、反面）。由上開監視錄影光碟內容，足認上
    開時、地，異議人所駕駛之上開自小客車已經駕駛超越停止
    線而進入前開建國路與福國街口路口之黃色網狀線區，而未
    依規定暫停，仍闖越紅燈之事實。佐以，現場監視錄影帶翻
    拍照片所示，手持指揮棒指揮交通之證人乙○○確已舉起右
    手，示意車輛停止通行，而其所站立之位置及角度略與異議
    人所駕駛之車輛行進方向呈直角之狀態，斯時異議人所駕駛
    之前開車輛已通過該指揮交通警察之位置，互參上情，尤見
    於異議人所駕駛之上述自小客車進入路口即黃色網狀區，即
    越過證人乙○○執勤時所站立之位置後，證人乙○○方才變
    換手勢，是以上開照片所示證人乙○○所面對之方向略有轉
    向之角度，足認異議人上開所辯與事實不符，益徵證人乙○
    ○所證為真。又異議人對於上揭時段，經過該路口及其行進
    方向之事實並不爭執，此外復查無其他任何事證可認證人乙
    ○○上開證述有何瑕疵或與事理相違而可認與事實不符之處
    ，證人乙○○並已於執勤後，調閱現場監視錄影帶為其親自
    見聞之佐據，並可排除其誤記車號之可能。異議人空言否認
    闖紅燈云云，並無事證可稽，尚難採信。
五、綜上所述，異議人既確於舉發時、地行經舉發地點，為警依
    法舉發無訛，是本件事證已臻明確，異議人違規事實堪以認
    定。從而，原處分機關依道路交通管理處罰條例第53條第1
    款、第63條第1 項第3 款及違反道路交通管理事件統一裁罰
    基準表之規定，裁處罰鍰2,700 元、記違規點數3 點，並無
    違誤，異議人指摘原處分不當，為無理由，異議應予駁回。
據上論斷，應依道路交通管理處罰條例第87條第2 項，道路交通
案件處理辦法第19條，裁定如主文。
中    華    民    國    99    年    5     月    31    日
                    交通法庭    法  官  呂美玲
以上正本證明與原本無異。
如不服本裁定，應於裁定送達後5 日內向本院提出抗告狀。
                                書記官  李玉華
中    華    民    國    99    年    6     月    4     日

司法院資訊處製作；財團法人民間司法改革基金會備份。
